【裁判字號】    89,簡上,109
【裁判日期】    890410
【裁判案由】    妨害自由
【裁判全文】
臺灣桃園地方法院刑事判決                        八十九年度簡上字第一九號
    上  訴  人
    即  被  告  丙○○
右列上訴人，因傷害案件，不服台灣桃園地方法院桃園簡易庭，八十八年度桃簡字第
一三四三號，中華民國八十九年四月十日第一審判決（聲請簡易判決處刑案號：台灣
桃園地方法院檢察署八十八年度偵字第五九九二號）提起上訴，本院判決如左：
    主      文
原判決撤銷。
丙○○以脅迫使人行無義務之事，處有期徒刑陸月，如易科罰金以參佰元折算壹日。
    事      實
一、丙○○因懷疑乙○○與其妻甲○○（業經台灣桃園地方法院檢察署檢察官以八十
    八年度偵字第五九九二號不起訴處分確定）間有曖昧關係，於民國八十七年八月
    八日下午二時三十分許，在其位於桃園縣蘆竹鄉○○○街八二號之住處，趁乙○○欲來探望甲○○之際，竟持電擊棒並對乙○○脅迫稱「今天一定要有個交待，
    否則就不放過你」等語，使乙○○心生畏懼，並叫其女不知情之丁○○購買和解
    書而由乙○○簽立乙份和解書予丙○○，約定乙○○須將其所有位於桃園縣大園
    鄉○○路七十七巷二十五號房屋及土地過戶轉讓予丙○○，使乙○○行無義務之
    事。
二、案經被害人乙○○訴請台灣桃園地方法院檢察署檢察官偵查起訴。
    理      由
一、訊據上訴人即被告丙○○矢口否認有右揭犯行，辯稱：當日乙○○到伊住處時，
    伊把事先錄好乙○○與伊妻甲○○對話之錄音帶播放他聽，乙○○就向伊下跪，
    伊說這不是下跪就能解決，他說要賠伊，但因錢都是他太太在管，他說不然要賠
    一幢房子給伊，並寫一份和解書予伊，完全都是他表示悔意而自願簽立，伊並無
    持電擊棒對他恐嚇及云云，經查，右揭事實業據乙○○迭於警訊、偵查及本院審
    理中指訴歷歷，並有和解書、存証信函、錄音帶譯本附卷可稽，而細繹該份和解
    書之內容，被告與被害人乙○○間並無任何債權債務關係，僅以雙方間發生感情
    糾紛為由，即約定被害人乙○○須將其所有市價約新台幣（下同）七百多萬元位
    於桃園縣大園鄉○○路七十七巷二十五號之房地轉讓予被告以供賠償，實與常情
    有違，顯見該和解書確非由被害人乙○○基於自由意思所簽立，証人即被告之女
    丁○○雖到庭証稱：當日伊父親有叫伊去書店買和解書，送到住處樓上三樓房間
    後伊就先離開，後來因伊父親不識字，要伊將乙○○所寫之和解書唸給他聽，伊
    就照抄一份，當時乙○○站在那邊並無異狀，有無電擊棒伊並未注意到，但伊家
    向來都沒有電擊棒云云，惟証人丁○○並未自始至尾均在場，對於現場究竟發生
    何事，難認其有完全之認識與瞭解，尚難僅憑其片斷之証詞即為被告有利之認定
    。又據証人即被告之妻甲○○於本院審理時証述：伊跟伊先生承認有外遇，而與
    伊先生發生爭吵，致伊自二樓樓梯跌下撞到頭，所以乙○○到伊家時，伊躺在床
    上，伊先生有拿錄音帶給乙○○聽，乙○○說看要怎麼樣好好談，但後來兩人講
    話就很大聲，伊那時昏昏沈沈的，對他們說些什麼並不清楚，後來伊女兒進來叫
    伊，伊才醒來，當時乙○○已寫好和解書，無吵鬧聲等語，並否認被害人乙○○
    所提之錄音帶譯本中女子之聲音係其本人所為，然查，據証人甲○○之前開証詞
    ，被告與被害人乙○○於談判當時聲音很大，顯然二人有發生爭執，之後被害人
    乙○○會無條件將其所有市價約七百餘萬元之房地過戶予被告，更益徵係被告對
    被害人乙○○施以脅迫所致，証人甲○○雖否認卷附之錄音帶譯本，惟証人甲○○與被告係夫妻關係，其所為之証言，應認有偏頗被告之虞，不足採信。被告之
    前開辯詞，純係畏罪卸責之詞，實無足採。本件事証明確，被告犯行洵堪認定，
    應依法論科。
二、核被告所為，係犯刑法第三百零四條第一項之強制罪。原審論處被告罪刑，固非
    無見，惟刑法第四十一條業已修正為：「犯最重為五年以下有期徒刑之罪，而受
    六個月以下有期徒刑或拘役之宣告，因身體、教育、職業、家庭之關係或其他正
    當事由，執行顯有困難，得以一元以上三元以下折算一日，易科罰金，但確因不
    執行所宣告之刑，難收矯治之效，或難以維持法秩序者，不在此限。」，並於九
    十年一月十日公布，於同年月十二日生效，是被告犯後法律已有變更，惟適用新
    舊法結果並無不同，依刑法第二條第一項前段之規定，應適用新法處罰，被告上
    訴意旨，猶執陳詞否認有脅迫使人行無義務之事，指摘原判決不當，其上訴雖無
    理由，然原判決既未比較新舊法而適用新法處罰，容有違法之處，應由本院予以
    撤銷改判。爰審酌被告因感情糾紛，即持電擊棒脅迫他人，且犯後猶否認部分犯
    行毫無悔意等一切情狀，量處有期徒刑六月，並諭知易科罰金之折算標準，以示
    懲儆。至電擊棒一支，固係被告脅迫被害人所用之物，惟被告否認犯行，該電擊
    棒是否係被告所有，本院無從認定，又未扣案，故無庸為沒收宣告之諭知，併此
    敘明。
據上論斷，應依刑事訴訟法第四百五十五條之一第三項、第三百六十九條第一項前段
、二百九十九條第一項前段，刑法第二條第一項前段、第三百零四條第一項、第四十
一條第一項前段，罰金罰鍰提高標準條例第一條前段、第二條，判決如主文。
本案經檢察官魏雯祈到庭執行職務
中      華      民      國      九十      年      一    月    三十一    日
                                臺灣桃園地方法院刑事第一庭
                                    審判長法  官  吳  爭  奇
                                          法  官  曾  雨  明
                                          法  官  林  恆  吉
右正本證明與原本無異。
不得上訴。
                                          書記官  楊  坤  忠
中        華        民        國   九十   年   二   月    九    日
附論罪科刑法條之依據
刑法第三百零四條
以強暴、脅迫使人行無義務之事或妨害人行使權利者，處三年以下有期徒刑、拘役或
三百元以下罰金。
前項之未遂犯罰之。


司法院資訊處製作；財團法人民間司法改革基金會備份。
